【裁判字號】    98,聲再,73
【裁判日期】    980624
【裁判案由】    侵占
【裁判全文】
臺灣高等法院臺南分院刑事裁定          98年度聲再字第73號
再審聲請人
即受判決人  甲○○
上列聲請人因侵占案件，對於本院98年度上易字第131號，中華
民國98年4月22日第二審確定判決（臺灣雲林地方法院97年易字
第656號，起訴案號：臺灣雲林地方法院檢察署97年度偵字第138
9號），聲請再審，本院裁定如下：
    主  文
再審之聲請駁回。
    理  由
一、聲請意旨略稱：
  (一)按原審判決理由欄四載明：「…審酌被告無前科，與大成公
    司簽約，以大成公司提供之豬隻及飼料，受託代為飼養豬隻
    ，竟因積欠劉朝維金錢，其所持有之大成公司之豬隻，供作
    抵債使用，並另行侵占豬隻，及被告犯後始終矢口否認，態
    度不佳，未見悔意，復未與大成公司達成和解或為任何賠償
    等犯罪之動機、目的、手段及造成之損害等一切情狀，量處
    其有期徒刑8月。本院經核，原判決此部分事用法並無違誤
    ，量刑亦甚妥適，被告上訴意旨猶執陳詞否認犯罪，指摘原
    判決不當，為無理由，應予駁回。」 (詳參原審判決第10頁
    )
  (二)惟查，聲請人於原審97年4月22日判決前，早已與大成公司
    達成民事和解。此有聲請人與大成長城企業股份有限公司於
    台灣雲林地方法院98年度訴字第60號損害賠償事件，98年3
    月10日上午10時15分，於雲林地方法院第6法庭和解成立之
    和解筆錄，在卷可資佐證。足證原審判決量刑主要參考事由
    ，憑以認定聲請人未與大成公司達成和解或為任何賠償一節
    ，乃存有確實之新證據，且有利受判決人利益之事項，顯有
    應輕於原判決所認侵占罪名量刑之考量。
  (三)且依98年4月8日審理筆錄所載，辯護人及被告均已向審判長
    陳明業與大成公司達成民事和解，辯護人劉炯意律師尚且庭
    呈和解筆錄附卷，則原裁定理由認辯護人及被告均未於審理
    中提出系爭和解筆錄以供審酌，容屬有誤，茲節錄部分筆錄
    說明如下：『（審判長問：有何辯解？）被告答：無，我已
    與大成公司和解。』、『（審判長請選任辯護人為被告辯護
    ）選任辯護人起稱：本案辯護人認為應是單純的民事關係，
    並無涉及刑法侵占問題，且被告已與告訴人達成和解，並於
    今日庭呈和解筆錄，依據大成公司與被告所簽訂的合約書第
    八條第二款、第九條第八款規定，由該二項約定，在大成公
    司的觀念裡，本件應是單純的民事關係，合約書中完全沒有
    提到任何刑事責任。
  (四)本案聲請人與劉朝維先於96年1月27日訂立「償還借款同意
    書」；聲請人與大成公司則於96年1月30日始簽訂「肉豬A30
    1合作飼養契約書」。原審判決對此二份文書簽訂之日期先
    後順序及飼養地點漏未審酌，致誤認聲請人先與大成公司簽
    訂契約後，乃基於侵占之犯意，將所飼養大成公司之豬隻交
    與劉朝維抵債。
  (五)查本案聲請人甲○○與劉朝維於96年1月27日所訂立之「償
    還借款同意書」載明：立書人甲○○茲因投資養豬場，向劉
    朝維借款新台幣190萬元正。現因無力清償，經雙方協議，
    其中第參點載明「清償期間，如有一期未還款，債務人同意
    所飼養之豬隻 (位於向邱清福先生所承租之養豬場)由債權
    人自行出售，所賣得之價款用來抵償債務，絕無異議」。而
    聲請人向邱清福所承租之養豬場乃位於「雲林縣二崙鄉來惠
    村惠來厝1587之1號」。再者，聲請人甲○○於96年1月30日
    與大成長城企業股份有限公司所簽訂之「肉豬A301合作飼養
    契約書」有效期間自民國96年01月30日起至97年01月30日止
    ，而飼養地點為：雲林縣二崙鄉○○○村○○○段514號。
    惟原審判決事實欄卻認定：被告甲○○為「雲林縣二崙鄉○
    ○村○○段1587之1號養豬場」負責人，與大成公司簽訂飼
    養契約，由甲○○在上開養豬場飼養豬隻…等語。此與有效
    飼養地點為「雲林縣二崙鄉○○○村○○○段514號」，乃
    不相符合，顯與事實不符。依上開契約內容所載，足證97年
    1月29日下午5時許，由劉朝維所強行載走並運至雲林縣虎尾
    鎮、台北市等地販賣之豬隻，並非聲請人與大成公司簽訂契
    約有效飼養地點之豬隻。
  (六)綜上所述，原審就聲請人業與大成公司達成民事和解之確實
    新證據，未及審酌；且漏未審酌卷附「肉豬A301合作飼養契
    約書」、「償還借款同意書」簽訂之日期、飼養豬隻有效地
    點等證據。此均足生影響於判決，為受判決人利益之重要事
    項，符合刑事訴訟法第420條第1項第6款及第421 條規定。
    故而，懇請裁定准予再審，並賜予緩刑之德澤云云。
二、按不得上訴於第三審法院之案件，除有第420條規定之情形
    外，其經第二審確定之有罪判決，如就足生影響於判決之重
    要證據漏未審酌者，得為受判決人之利益聲請再審，刑事訴
    訟法第421條定有明文。次按因重要證據漏未審酌而聲請再
    審者，應於送達判決後20日內為之，同法第424條亦有明文
    。
三、經查：本件聲請人即受判決人甲○○，據以聲請再審之本院
    98年度上易字第131號判決，係刑法第336條第2項之侵占罪
    ，依刑事訴訟法第376條第3款規定，不得上訴於第三審法院
    。本院於民國98年4月22日判決後，判決正本業已於98年4月
    28日送達，聲請人對此亦不爭執，有其聲請狀記載於該日收
    受判決可稽。茲聲請人遲至98年6月9日，援引刑事訴訟法第
    421條規定，以重要證據漏未審酌為由，對本院98年度上易
    字第131號判決聲請再審，已逾20日之法定期間，其聲請於
    法未合，應予駁回。至聲請人雖認其已於98年5月7日即就聲
    請意旨所稱「重要證據漏未審酌」之證據提出再審，然該次
    聲請人所提之再審，業經本院98年度聲再字第60號以再審無
    理由駁回之。是縱聲請人未逾期，依刑事訴訟法第434條第2
    項規定亦不得更以同一原因聲請再審，併此指明。
據上論斷，應依刑事訴訟法第433條，裁定如主文。
中    華    民    國    98    年    6     月    24    日
                  刑事第一庭    審判長法  官  黃崑宗
                                      法  官  蔡長林
                                      法  官  夏金郎
以上正本證明與原本無異。
不得抗告。
                                      書記官  劉岳文
中    華    民    國    98    年    6     月    24    日


司法院資訊處製作；財團法人民間司法改革基金會備份。
